【裁判字號】    98,抗,149
【裁判日期】    980720
【裁判案由】    訴訟救助
【裁判全文】
臺灣高等法院臺南分院民事裁定  98年度抗字第149號
抗  告  人  丁○○
相  對  人  第一商業銀行新營分行
法定代理人  乙○○
相  對  人  丙○○
相  對  人  臺灣臺南地方法院
法定代理人  甲○○
上列抗告人因與相對人第一商業銀行新營分行等間再審聲請訴訟
救助事件，對於中華民國98年6月4日臺灣臺南地方法院98年度救
字第34號裁定提起抗告，本院裁定如下：
    主  文
抗告駁回。
抗告訴訟費用新台幣壹仟元由抗告人負擔。
    理  由
一、抗告意旨略以：
    按「民事訴訟法第107條所謂當事人無資力支出訴訟費用，
    並非當事人全無財產之謂，當事人雖有財產而不能自由處分
    者，如無籌措款項以支出訴訟費用之信用技能，即為無資力
    支出訴訟費用。」（最高法院29年抗字第179號判例意旨參
    照），且依民事訴訟法第278條所規定事實於法院已顯著或
    其職務上所已知者，無庸舉證。抗告人因母親中風需由其照
    顧，並未有工作收入，生活所需均依賴救助，因此並無可支
    出訴訟費用之資本財產；另抗告人97年綜合所得係新台幣（
    下同）10萬7800元，均為支出每月最低基本生活費9,828元
    ，已無剩餘。抗告人名下雖有19平方公尺畸零土地，價值26
    萬3580元，然處分不易亦非資力財產，因而聲請訴訟救助等
    語。
二、按「當事人無資力支出訴訟費用者，固得聲請訴訟救助，然
    所謂無資力係指窘於生活，且缺乏經濟信用者而言。」，申
    言之若非取給於自己或家族所必需之生活費不能支出訴訟費
    用，且無籌措款項以支出訴訟費用之信用技能，方能謂之為
    無資力支出訴訟費用。（最高法院43年台抗字第152號判例
    、89年度台聲字第164號裁定意旨參照）
三、經查：
    抗告人不服原法院73年度訴字第1392號確定判決，於民國（
    下同）98年5月19日提起本件再審之訴暨聲請訴訟救助，並
    提出郵局存摺、診斷證明書、財產歸屬資料清單、96年度綜
    合所得稅各類所得資料清單影本各1份以為釋明（原審卷第5
    頁至第6頁）。經原審依職權查詢抗告人最近2年財產所得資
    料，抗告人計有：96年度薪資所得8萬7700元，97年度薪資
    所得10萬7800元，名下另有坐落新營市○○段278地號土地
    一筆（面積19.10平方公尺，持分比例0.15），價值26萬358
    0元，有稅務電子閘門財產所得調件明細表附卷可稽（同上
    卷第11頁至第14頁），衡諸上開財產所得狀況，抗告人尚非
    無資力之人，抗告人雖抗辯上開土地處分不易，且母親中風
    需人照顧，現並無工作收入，一切均需依賴救助云云，惟查
    原法院73年度訴字第1392號確定判決訴訟標的價額為30萬元
    ，有判決影本在卷可按（同上卷第17頁），經核應納之再審
    裁判費為4,800元，尚非過高，依抗告人之資力應尚足以負
    擔，且上開土地抗告人並非不能自由處分，況抗告人97年度
    尚有薪資所得，其抗告狀亦自陳97年度薪資所得應更正為10
    萬7800元（本院卷第3頁），應非無生活技能之人，自與最
    高法院29年抗字第179號判例所示之無資力情形有別。是以
    原裁定以抗告人之財力及所得情形應足負擔再審訴訟費用，
    駁回訴訟救助之聲請，於法自無不合。抗告意旨指摘原裁定
    不當，求予廢棄，為無理由，應予駁回。
結論：本件抗告為無理由，應依民事訴訟法第495條之1第1項、
第449條第1項、第78條，裁定如主文。
中    華    民    國    98    年    7     月    20    日
                  民事第三庭    審判長法  官  陳光秀
                                      法  官  莊俊華
                                      法  官  曾平杉
上為正本係照原本作成。
不得再抗告。
中    華    民    國    98    年    7     月    20    日
                                      書記官  葉秀珍


司法院資訊處製作；財團法人民間司法改革基金會備份。
